【裁判字號】    89,交易,888
【裁判日期】    901211
【裁判案由】    過失傷害
【裁判全文】
臺灣高雄地方法院刑事判決                        八十九年度交易字第八八八號
    公  訴  人  臺灣高雄地方法院檢察署檢察官丙○○
    被      告  戊○○
    被      告  甲○
    右  一  人  康進益
    選任辯護人  王國論
右列被告因過失傷害案件，經檢察官提起公訴（八十九年度偵字第一七八一七、二○○○六號），本院判決如左：
    主  文
戊○○、甲○因過失傷害人，各處拘役貳拾日，如易科罰金，以參佰元折算壹日。
    事  實
一、戊○○考領有重型機車駕駛執照，於民國八十九年五月二十九日上午，配戴安全
    帽駕駛車牌號碼ＮＸＥ─四六六號重型機車，沿高雄市○○區○○路慢車道由西
    往東方向行駛，於同日上午十時三十分許，途經加昌路與加工區第二出入口前有
    行車管制號誌之丁字交岔路口，欲左轉進入加工出口區時，本應注意行經行車管
    制號誌為表示禁止車輛行進、轉彎之紅燈號誌時，不得駛入路口，及在四車道以
    上道路左轉彎時，應距交岔路口三十公尺前換入內側車道或左轉車道，於行至交
    岔路口中心處方得左轉，而當時天候晴，有日間自然光，視距良好，柏油路面乾
    燥無缺陷，亦無其他障礙物，且依其智識、能力亦無不能注意之情事，詎於行經
    前揭路口見前方號誌為表示禁止通行之紅燈時，竟自加昌路慢車道貿然左轉，適
    有未考領有重型機車駕駛執照且疏未注意行經行車管制號誌為表示禁止進入路口
    之甲○（有配戴安全帽，於七十九年間因過失傷害案件，經本院判處有期徒刑四
    月，於七十九年十月十一日易科罰金執行完畢，未構成累犯），騎乘車牌號碼Ｘ
    ＯＧ─五五六號重型機車，同向自戊○○左後方闖越紅燈直行駛入路口，致使甲○駕駛之機車車頭撞及戊○○駕駛之機車左後側車身，使二人雙雙人車滑行倒地
    ，致甲○受有左鎖骨骨折之傷害，戊○○受有頭部外傷併輕微腦震盪之傷害。戊○○、甲○於肇事後，於有犯罪偵查權限之機關發覺前，即主動向前往現場處理
    之高雄市政府警察局楠梓分局後勁派出所警員劉少明坦承肇事，俟並接受本院裁
    判。
二、案經甲○訴由高雄市政府警察局楠梓分局及戊○○訴由臺灣高雄地方法院檢察署
    檢察官偵查起訴。
    理  由
一、訊據被告戊○○對於右揭時地，駕駛機車闖越紅燈左轉欲進入加工區第二出入口
    時，與自其左後方行駛而來，由被告甲○所騎乘之機車發生擦撞，致其二人雙雙
    人車滑行倒地，被告甲○因而受有左鎖骨骨折傷害之事實，坦承不諱；被告甲○
    則矢口否認有何過失傷害犯行，辯稱：伊騎乘機車沿加昌路東向車道行至上開丁
    字交岔路口時，見加昌路為綠燈才駛入交岔路口直行，被告戊○○騎在伊右前方
    突然左轉，因來不及反應才發生擦撞，伊沒有過失，戊○○也沒有受傷云云。惟
    查：
  (一)被告戊○○於車禍當日之警訊中供稱：「我車由加昌路西向東行駛慢車道致肇事
    地，我車要左轉進入加工區時，左側後方被重機車ＸＧＯ─五五六前車頭撞及。
    肇事當時行車速率約時速六十至七十公里。肇事時，加昌路紅燈，我車要左轉」
    等語；被告甲○則供稱：「我車沿加昌路西向東行駛慢車道，於致肇事地，我車
    頭撞及紅燈要左轉輕機ＮＸＥ─四六六左側後方肇事。肇事當時之行車速率為時
    速五十公里公里。肇事時是紅燈要直行。」等語；此有被告戊○○及被告甲○之
    夫乙○○簽名之高雄市政府警察局交通大隊交通事故談話紀錄表二紙附在偵查卷
    可稽，且被告甲○之上開談話紀錄表雖係其夫乙○○代為簽名，然其上所載之內
    容確係被告甲○親自供陳，再由警員己○○告知筆錄內容並交予乙○○詳閱後，
    始由乙○○代為簽名乙節，業據證人己○○於本院審理中證述明確（見本院九十
    年七月二十四日訊問筆錄），且證人乙○○亦證稱確有詳閱上開筆錄並問過甲○
    後才簽名等情（見本院九十年七月三日訊問筆錄），足見被告戊○○、甲○於進
    入前揭交岔路口時，加昌路之行車號誌確係表示進入路口之紅燈號誌。是被告甲○於本院審理中辯稱伊是綠燈通行云云，無足採信。
  (二)又本件車禍係發生在高雄市○○區○○路與加工區第二出入口有行車管制號之丁
    字型交岔路口處，加昌路為雙向六線車道，有四線快車道，二線慢車道，行車速
    限為時速四十公里，此有高雄市政府警察局交通大隊九十年九月二十五日高市警
    交工字第一五二七七號函在卷可憑，車禍發生前，被告二人均騎乘重型機車沿加
    昌路慢車道往東行駛，車禍發生後，被告王二人之機車均倒在加昌路東向外側快
    車道上，被告甲○之機車在被告戊○○之機車左後方，其機車後方留有長四˙五
    公尺之機車刮地痕，被告戊○○之機車則留有長四˙七公尺之刮地痕，此有警製
    道路交通事故調查報告表附在偵查卷可憑，再參以被告二人一致供承被告戊○○
    騎乘在被告甲○之右前方，及甲○所騎乘之機車車頭撞及被告戊○○所騎乘之機
    車左後側等語（見本院九十年十二月三日審理筆錄），顯見被告戊○○駕駛機車
    行至上開丁字路口時，見加昌路之行車號誌為紅燈時，趁機自慢車道左轉欲進入
    加工區第二出入口，致遭自其左後側駕駛機車闖越紅燈直行而來之甲○所騎乘之
    機車車頭撞及其機車左後側，使被告戊○○及甲○人車雙雙倒地，彰彰甚明。
  (三)按汽車（依道路交通安全規則第二條第一款、第三條第六款規定，機車係屬道路
    交通管理處罰條例及該條例第九十二條授權制定之道路交通安全規則所規定之「
    汽車」之一種）行駛至交岔路口，其行進應遵守燈光號誌之指示，且在四車道以
    上道路左轉灣時，應距交岔路口三十公尺前換入內側車道或左轉車道，於行至交
    岔路口中心處左轉，道路交通安全規則第一百零二條第一項第一款、第四款、第
    五款定有明文。又按車輛面對圓形紅燈表示禁止通行，不得超越停止線或進入路
    口，道路交通標誌標線設置規則第二百零六條定有明文，此亦為考領有重型機車
    駕駛執照之被告戊○○及考領有普通小型車駕駛執照之被告甲○，應注意並能注
    意之義務，而肇事當時天氣晴朗，有日間自然光，視詎良好，柏油路面乾燥無缺
    陷，亦無其他障礙物，且依被告戊○○、甲○之智識、能力亦無不能注意之情事
    ，詎被告戊○○見上開路口號誌為表示禁止進入之紅燈號制時，竟自慢車道左轉
    駛入路口，適亦被告甲○騎乘機車同向自後闖越紅燈直行駛入上開路口，造成被
    告甲○所騎乘之機車車頭撞及被告戊○○所騎乘之機車左後側，使被告二人人車
    雙雙倒地，被告戊○○及甲○之駕駛行為均有過失，至為顯然。
  (四)本件車禍經本院送高雄市政府建設局車輛行車事故鑑定委員會鑑定結果亦認為：
    被告戊○○闖紅燈（紅燈左轉），與被告甲○闖紅燈（紅燈直行），同為肇事原
    因，有該委員會八十九年九月二十八日高市鑑字第八九○九○四三號鑑定意見書
    附在偵查卷可佐。
  (五)被告戊○○確於本件車禍發生之翌日即八十九年五月三十日至健仁醫院就診，主
    訴車禍後頭暈及噁心感，經醫生診斷受有頭部外傷併輕微腦震盪傷害，此有建仁
    醫院八十九年五月三十日出具之診斷證明書及建仁醫院九十年八月十日（九十）
    健仁字第九○二三三號函各乙紙存卷可憑。被告甲○雖辯稱被告戊○○有戴安全
    帽不致受有腦震盪傷害云云，然查被告戊○○騎乘之機車與被告甲○之機車發生
    碰撞後機車向前滑行四˙七公尺遠，已如前述，可見被告戊○○於車禍發生確曾
    跌落地面，再參以車禍所造成之傷害與車速、傷者跌落時著地部位、碰撞物品、
    碰撞角度、有無配戴安全帽等因素息息相關，及配戴安全帽者或且可因此減輕傷
    害程度，但非謂配戴安全帽者即不會受傷等情觀之，足見被告戊○○所受之頭部
    外傷併輕微腦震盪傷害，應非子虛。至證人丁○○、乙○○雖於本院調查中證稱
    被告戊○○外表沒有明顯受傷，及上開道路交通事故調查報告表傷害欄記載被告
    戊○○沒有受傷，惟被告戊○○所受之頭部外傷併輕微腦震盪傷害並非顯而易見
    ，且證人己○○亦供陳該項記載並未訊問過當事人而是其自行判斷所填載等語（
    見九十年八月十四日訊問筆錄），是尚難以證人丁○○、乙○○前開證詞遽為被
    告戊○○未受有前開傷害之認定。又被告甲○亦因本件車禍受有左鎖骨骨折傷害
    ，此亦有建仁醫院八十九年六月十二日出具之診斷證明書乙紙附在警卷可憑，是
    被告戊○○、甲○上開過失犯行與告訴人即被告甲○、戊○○之傷害間，顯有相
    當因果關係。
  (六)縱上論述，本案事證明確，被告甲○所辯尚不足採，其與被告戊○○之過失傷害
    犯行均堪認定。
  (七)雖本件車禍肇事地之加昌路行車速限為時速四十公里，此有上開高雄市政府警察
    局交通大隊九十年九月二十五日高市警交工字第一五二七七號函在卷可憑，且被
    告戊○○、甲○分別於警訊自承當時車速分別為時速六、七十公里及五十公里等
    語（見上開現場談話紀錄表），俟於本院審理中又分別自承時速為五、六十公里
    及五十公里等語（見本院九十年九月四日審理筆錄），惟並無煞車痕跡等相關跡
    證足以證明被告二人之行車速度，是尚難以被告二人自承有超速行駛之違規行為
    遽此為不利被告之認定，附此敘明。
二、核被告戊○○、甲○所為，均係犯刑法第二百八十四條第一項前段之過失傷害罪
    。而被告戊○○、甲○於肇事後，犯罪未被發覺前，即主動向前往現場處理之高
    雄市政府警察局楠梓分局後勁派出所警員劉少明，坦承肇事，業經證人劉少明證
    述明確，俟並接受本院裁判，合乎自首之要件，應依刑法第六十二條前段規定，
    減輕其刑。被告甲○無重型機車駕駛執照駕駕駛重型機車，因而致人受傷，依法
    應負刑事責任，應依道路交通管理處罰條例第八十六條第一項規定，加重其刑，
    並依法先加後減。爰審酌被告二人一時疏未而肇事，其過失程度、所受傷害、犯
    後態度等一切情狀，爰量處如主文所示之刑。又按刑法第四十一條，已於九十年
    一月十日修正公布，並於同月十二日施行，其第一項前段規定為「犯最重本刑為
    五年以下有期徒刑之罪，而受六月以下有期徒刑或拘役之宣告，因身體、教育、
    職業或家庭之關係或因其他正當事由，執行顯有困難者，得以一元以上三元以下
    折算一日，易科罰金。」，本件被告犯罪後，上開法律已變更，依最高法院二十
    四年七月刑庭總會決議意旨，易科罰金之事項，應依刑法第二條第一項前段之規
    定，適用修正後之刑法第四十一條第一項之新法規定，並諭知易科罰金折算標準
    。
據上論斷，應依刑事訴訟法第二百九十九條第一項前段，道路交通管理處罰條例第八
十六條第一項，刑法第二條第一項前段、第二百八十四條第一項前段、第六十二條前
段、第四十一條第一項，罰金罰鍰提高標準條例第一條前段、第二條，判決如主文。
中      華      民      國    九十      年     十二     月     十一     日
                                  臺灣高雄地方法院交通法庭
                                      法  官  廖  純  卿
右正本證明與原本無異。
如不服本判決，應於判決送達後十日內，向本院提出上訴狀。
                                      書記官  林  孝  聰
中      華      民      國    九十      年     十二     月     十一     日
附錄本案論罪科刑法條全文：第二百八十四條第一項前段。
中華民國刑法第二百八十四條
 (過失傷害罪)
因過失傷害人者，處六月以下有期徒刑、拘役或五百元以下罰金，致重傷
者，處一年以下有期徒刑、拘役或五百元以下罰金。


司法院資訊處製作；財團法人民間司法改革基金會備份。
